最高法院刑事判決　　　　　　　　　　　　　　　八十八年度台上字第七○一八號
　　上　訴　人　甲○○
右上訴人因殺人等罪案件，不服台灣高等法院高雄分院中華民國八十八年九月十六日
第二審判決（八十八年度上訴字第一○八二號，起訴案號：台灣屏東地方法院檢察署
八十七年度偵字第六一二○號），提起上訴，本院判決如左：
    主  文
上訴駁回。
    理  由
一關於殺人部分
本件原判決認定上訴人甲○○於民國八十四年十月間在屏東縣內埔鄉大新村向北巷六
號住處，自任會首，召集每會新台幣（下同）一萬元之互助會，連會首共計五十四會
，於每月一日開標。嗣上訴人因週轉不靈，竟於八十七年七月一日晚上八時許，在其
住處假冒黃奇信（黃林芹妹以其配偶黃奇信名義參加二會）名義詐標得會款四十八萬
元。八十七年九月一日晚上七時三十分許，上訴人駕駛其所有ＷＰ－二八四六號小貨
車返家時，為前往標會而先在其住處前與沈恭耐聊天之黃林芹妹看見，黃林芹妹隨即
騎乘腳踏車前往上訴人住處，表示欲參加競標，上訴人遂將冒標情事告知黃林芹妹，
黃林芹妹聞言大怒，乃抓住上訴人衣服要求前往派出所處理，二人因此在上址前之巷
道發生爭執，上訴人惟恐爭吵聲音過大致其冒標行為因此張揚，即撥開黃林芹妹雙手
且將之推倒在地，然因黃林芹妹仍未罷休，上訴人乃基於殺人之犯意，於同日晚上七
時三十五分許，抓住黃林芹妹頭部猛撞牆壁，造成黃林芹妹頭部受有多處裂傷、鈍傷
等傷害，再以黃林芹妹佩戴之金項鍊緊勒其頸部而加以絞殺，致黃林芹妹窒息死亡。
嗣又抓黃林芹妹頭部撞擊牆壁，導致黃林芹妹前額開放性骨折。因見黃林芹妹已斷氣
，即將黃林芹妹屍體及所騎乘之腳踏車拖進停放上址附近之前開小貨車後車廂內，放
下貨車斗蓬掩人耳目。隨即沖洗現場並將其穿著沾染血跡之花紋短上衣脫下置於前開
小貨車內，並換穿短汗衫（上訴人穿著之黑色長褲亦沾有血跡，惟加以沖洗後並未更
換），另以黃林芹妹所穿之上衣包裹黃林芹妹之手錶、鞋子後，再一併置於前開小貨
車。上訴人在屋外洗滌身體完畢即進入屋內等候為前開互助會開標。當晚七時五十五
分許，張梅英、楊月英、蔡編號三人即至上址標會，上訴人主持開標結果由張梅英得
標，張梅英等三人於當晚八時五分許離去，而上訴人為防事跡敗露，乃於當晚八時十
五分許，向其妻潘清月表示欲外出找人洽談遊覽事宜，即駕駛上開小貨車附載黃林芹
妹屍體及腳踏車等物品外出，先至瑪家鄉○○村○○路三和幹六十號電線桿附近，將
上開腳踏車丟棄於路旁水溝內。又駛至三地門鄉水門大橋上，將黃林芹妹之上衣、手
錶、鞋子等物品丟入隘寮溪中。嗣復駛至高樹鄉台鳳高爾夫球場東方約五百公尺處，
將黃林芹妹屍體推入路旁斜坡而遺棄之。嗣黃林芹妹屍體於八十七年九月二日中午十
一時許，在前開棄置地點被發現，而於當日晚間始經黃林芹妹之夫黃奇信及子黃建平
確認其身分，經警約談相關人員，認上訴人涉有重嫌，於八十七年九月四日下午四時
許持搜索票前往上訴人住處搜索。上訴人於同日晚上七時三十分許經警突破心防而坦
承上情，並於同日晚上九時四十分許帶同警方人員至前開丟棄腳踏車地點起獲上揭腳
踏車等情。係以上開事實，業據上訴人坦承不諱，核與告訴人黃奇信指訴及證人沈恭
耐、蔡編號、楊月英、張梅英證述情節相符。復有贓物認領保管單二紙附卷可憑。而
被害人黃林芹妹確係遭絞殺導致窒息死亡，亦經檢察官督同法醫師相驗及法務部法醫
研究所解剖複驗明確，有相驗屍體證明書、驗斷書、法務部法醫研究所法醫所醫鑑
字第○八九四號鑑定書、屍體及案發現場照片附卷可按。又遺棄屍體部分，亦據證人
即發現被害人屍體之游德明供證明確，復有陳屍地點照片及勘驗筆錄附卷可稽。而以
本件係證人游德明於棄屍地點發現被害人屍體後，始經被害人家屬指認，再經警方約
談相關人員，並於約談上訴人時，警方即已懷疑上訴人為嫌疑人。且上訴人最初即否
認涉案，迨警方人員搜索並提示各項證據後，始坦承犯行，復據證人即承辦警員傅仁
和結證屬實，上訴人所為核與刑法第六十二條自首減輕之規定不符，所辯係對於未發
覺之罪自首而接受裁判，不足採信。為其所憑之證據及認定之理由。其殺人及遺棄屍
體犯行堪以認定。核上訴人所為係犯刑法第二百七十一條第一項之殺人罪、同法第二
百四十七條第一項之遺棄屍體罪。上訴人殺人後，因恐其犯行被人發現，而將被害人
屍體載運棄置於上開棄屍地點，其遺棄屍體乃圖滅跡，係殺人之結果，所犯二罪有方
法結果之牽連關係，應從一重之殺人罪處斷。因而撤銷第一審此部分判決，改判適用
刑法第二百七十一條第一項、第二百四十七條第一項、第五十五條、第三十七條第一
項，審酌上訴人僅因被害人責問其冒標會款之事，竟以殘酷手段殺害被害人，復又棄
屍掩飾犯行，惡性重大，及迄今未賠償被害人家屬分文（雖已和解，惟尚未履行和解
內容）等一切情狀，量處無期徒刑，並依法宣告褫奪公權終身。經核於法並無違誤。
上訴意旨任意指摘原判決此部分有不適用法則、不載理由及應於審判期日調查之證據
而未予調查之違背法令云云，非有理由，應予駁回。
二關於偽造文書部分
按上訴書狀應述上訴之理由，其未述者，得於提起上訴後十日內補提理由書於原
審法院。惟其補提之上訴理由書，如僅就一部分犯罪述上訴理由，則關於他部分犯
罪之上訴，仍具有刑事訴訟法第三百八十二條第一項之情形，應依同法第三百九十五
條後段為駁回之判決。本件上訴人雖於八十八年十月十三日補提上訴理由書，但其補
提之理由書，並未述關於被訴行使偽造私文書部分之上訴理由，迄今逾期已久，於
本院未判決前仍未提出。依上開說明，此部分上訴自非合法，應予駁回。
據上論結，應依刑事訴訟法第三百九十五條後段、第三百九十六條第一項，判決如主
文。
中      華      民      國    八十八    年     十二     月      九      日
                              最高法院刑事第三庭
                                  審判長法官  陳  錫  奎
                                        法官  洪  清  江
                                        法官  吳  昆  仁
                                        法官  李  伯  道
                                        法官  洪  文  章
      右正本證明與原本無異
                                              書  記  官
中      華      民      國    八十八    年     十二     月     十五     日
